臺灣臺北地方法院刑事判決　　　　　　　93年度交訴字第92號
公　訴　人　臺灣臺北地方法院檢察署檢察官
被　　　告　乙○○
選任辯護人　陳欽賢律師
上列被告因公共危險等案件，經檢察官提起公訴（93年度偵字第
9408號），本院判決如下：
    主  文
乙○○從事業務之人，因業務上之過失傷害人，處拘役肆拾日，
如易科罰金，以佰元折算壹日。又駕駛動力交通工具肇事，致
人受傷而逃逸，處有期徒刑柒月。
    事  實
一、乙○○以駕駛計程車為業，為從事駕駛業務之人，於民國92
    年12月7日晚間7時許，駕駛7B-232號牌營業小客車，沿臺北
    市○○區○○路4段，由西往東方向行駛，途經該路116號前
    ，變換車道欲搭載乘客丙○○○及丁○○○（起訴書誤載為
    陳馮延妹）時，本應注意汽車變換車道時，應讓直行車先行
    ，並注意安全距離之規定，而依當時情形，視線及路況均良
    好，並無不能注意之情事，竟疏未注意及此，貿然變換車道
    。適有戊○○駕駛車牌號碼AWW-416號重型機車，沿同路同
    向在乙○○右後方行駛，亦至該路段，本應注意車前狀況，
    保持安全距離，而依當時情形，視線及路況均良好，並無不
    能注意之情事，竟疏未注意及此，致閃避不及，其所駕駛之
    左前車頭，與乙○○前開營業小客車之右後方向燈處發生擦
    撞，致戊○○人車倒地，因之受有下背部挫傷之傷害，戊○○之機車並滑行撞及丁○○○之左腳，丁○○○乃受有左側
    脛骨骨折之傷害（此部分未據告訴）。詎乙○○見狀，竟基
    於肇事逃逸之犯意，既未載客，亦未下車察看，而加速駛離
    現場。
二、案經告訴人戊○○訴由臺北市政府警察局大安分局報請臺灣
    臺北地方法院檢察署檢察官偵查起訴。
    理  由
一、訊據被告乙○○矢口否認有何業務過失傷害及公共危險罪嫌
    ，辯稱：告訴人戊○○是自己跌倒，並非伊與其碰撞而跌倒
    ，因為該事故並非伊所造成，伊當時因為有父喪，故才離開
    現場云云。
二、被告選任之辯護人補充辯護稱：
　　（一）告訴人戊○○於警訊及偵查時對於是否與被告發生碰
  　　　　撞乙事，前後所言不一，不足以採信。
    （二）證人甲○○、陳林蘭妹之證述，無法證明兩車相撞及
          起訴書所指之事實。
    （三）被告所駕之車輛有各種保險，且有互助險，如因肇事
          致有損害賠償責任，亦均可由保險負擔，足徵，被告
          實無逃逸之動機云云。
三、本院認定被告有罪之證據：
　　（一）證人甲○○於審判中證稱：當時聽到一個車子的撞擊
　　　　　聲，伊回頭看，看到一輛機車滑行到伊背後，撞到一
　　　　　個婆婆，當時計程車是有點斜停在馬路的中間（見本
          院94年4月12日審判筆錄第12、13頁）；偵查時證稱
          ：「我聽到身後有一個撞擊聲，我回頭看，看到賓士
          車旁有一台機車跌倒，有一台計程車從機車從機車左
          邊開過去，計程車在撞擊後，有在我們的小貨車旁稍
          微停一下，就開走了」（見93年度偵卷第9408號卷第
          101 頁）等語。
  　（二）證人丙○○○於審理時證稱：「我攔到計程車，我看
          到計程車的車頭有稍微偏向要轉進來的樣子，我就回
          頭要帶我婆婆上車，一剎那間，機車就飛來，我婆婆
          腳就受傷了」（見本院94年4月12日審判筆錄第3、4
          頁）等語。
    （三）依據臺北市○○○○○道路交通事故現場圖（見同前
          偵卷第52頁），佐以前開證人所言，當時被告所駕之
          車輛確有不當變換車道之行為，否則被告所駕之車頭
          不會有偏斜之情形。
    （四）再觀告訴人戊○○之機車向前滑行之方向（近似東南
          東向東南方向滑行），佐以證人甲○○聽到一聲很大
          的撞擊聲（其判斷是車子撞擊），及證人丙○○○發
          現被告車輛偏轉即立即發生事故等情，足認告訴人黃
          順德之車輛必與被告之車輛發生碰撞，始有可能有該
          等情形。
    （五）本院認為，被告當時確有變換車道之行為，因未讓直
          行車先行，亦未保持安全距離，故認其對告訴人黃順
          聰及證人丁○○○受有之傷害，為有過失；而告訴人
          戊○○倘與被告之車輛保持安全之距離，則對被告突
          然變換車道之行為，應不致於發生碰撞，故本院認為
          ，告訴人戊○○對於其所受傷害，及證人丁○○○所
          受之傷害，均亦有過失。
    （六）被告雖不否認知曉告訴人戊○○及證人丁○○○受傷
          之事實，但辯稱：認為渠等受傷與伊無關，故駕車離
          開云云。然查，被告本欲搭載證人丙○○○、陳馮廷
          妹，方有車頭偏轉之行為，倘見證人丁○○○受傷，
          又認為非伊所致，衡以常情，當即搭載證人丁○○○
          就醫，豈有離開現場之理。
    （七）告訴人戊○○之指訴，雖在臺北市政府警察局大安分
          局交通分隊道路交通事故談話紀錄表（見93偵字第
          9408號卷第54頁）內陳稱：（對於摔倒前與摔倒後有
          無發生碰撞？）發生前不確定，發生後不曉得云云；
          於警局及偵查時陳稱：「被告由我當時所騎乘之重型
          機車左前方，突然變換車道，進入我所行駛之車道內
          ，並將我所騎乘之機車摔倒」（見同前偵卷第25頁、
          第80頁）云云；並在審判時同為被告不當變換車道撞
          及伊車輛之證述（見本院94年4月12日審判筆錄），
          而有前後不一致之情形。然事故剛發生時，對於有無
          碰撞乙事，當事人往往可能因為驚嚇、緊張，而未必
          記得當時情形，故有記憶錯誤之陳述亦所在多見。本
          院依現場圖之研判，及證人甲○○、丙○○○之證述
          ，認為被告與告訴人戊○○之車輛有發生碰撞之情形
          ，故告訴人戊○○於審判時關於兩車有發生碰撞之證
          述，認為該部分證言為可採信。
    （八）雖臺北市車輛行車事故鑑定委員會，對於本件事故之
          鑑定意見為：被告駕駛7B-232號營業小客車變換行向
          未注意安全距離，肇事致人受傷未即採取救護措施並
          向警察機關報告而駛離、戊○○騎乘AWW-416號普通
          重機車無肇事因素、行人丁○○○無肇事因素等語。
          然本院認為，如告訴人戊○○與被告之車輛有保持安
          全之距離，對於被告之突然之變換車行方向亦不致於
          反應不及，甚而有機車滑行撞及路人之情形，顯見黃
          順聰亦緊隨被告車後行駛，未保持行車安全距離，方
          有本件事故之發生，亦同有過失。雖本院認定之事實
          與該鑑定報告不同，惟就被告應負過失責任、肇事逃
          離部分之認定，並無二致，故該部分之認定，亦足以
          作為被告有罪之證據。
    （九）此外，復有國泰綜合醫院診斷證明書一份、照片三十
          張為證，被告之犯行堪以認定，應予依法論科。
四、被告係駕駛計乘車為業之人，因其過失行為，致告訴人戊○○受有傷害，核其所為，係犯刑法第二百八十四條第二項之
    業務過失傷害罪。又其駕駛計乘車肇事後，致人受傷而逃逸
    ，核其所為，係犯刑法第一百八十五條之四肇事致傷逃逸罪
    ，其一個肇事行為，導致二人受傷，應依想像競合犯論以一
    罪。又前開刑法第二百八十四條第二項、第一百八十五條之
    四其二罪間，犯意各別，行為互殊，應予分論併罰。爰審酌
    被告曾有竊盜之前科（非累犯），素行尚可；犯後否認犯罪
    ，亦不與被害人和解，顯見尚無悔悟之心，犯罪後態度不佳
    ；惟本院認告訴人戊○○對於事件之發生，亦有過失及被告
    犯罪之動機、目的、手段及所生危害等一切情狀，分別量處
    如主文所示之刑，其中拘役部分，並諭知易科罰金之折算標
    準，以示懲儆。
據上論斷，應依刑事訴訟法第299條第1項前段、刑法第284條第
2項、第185條之4、第55條、第41條第1項前段，罰金罰鍰提高標
準條例第1條前段、第2條，判決如主文。
本案經檢察官楊智綸到庭執行職務
中　　華　　民　　國　　94　　年　　4　　月　   26    日
                  刑事第6庭審判長法　官  余學淵
                                 法  官  郭惠玲
                                 法  官  趙子榮
上正本證明與原本無異。
如不服本判決，應於判決送達後10日內向本院提出上訴狀（應抄
附繕本）。告訴人或被害人如對於本判決不服者，應具備理由請
求檢察官上訴，其上訴期間之計算係以檢察官收受判決正本之日
期為準。
                                 書記官  林鈴芬
中　　華　　民　　國　　94　　年　　5 　　月　　3 　　日
中華民國刑法第185條
 (妨害公眾往來安全罪)
損壞或壅塞陸路、水路、橋樑或其他公眾往來之設備或以他法致
生往來之危險者，處五年以下有期徒刑，拘役或五百元以下罰金
。
因而致人於死者，處無期徒刑或七年以上有期徒刑。致重傷者，
處三年以上十年以下有期徒刑。
第 1 項之未遂犯罰之。
中華民國刑法第284條
 (過失傷害罪)
因過失傷害人者，處六月以下有期徒刑、拘役或五百元以下罰金
，致重傷者，處一年以下有期徒刑、拘役或五百元以下罰金。
從事業務之人，因業務上之過失傷害人者，處一年以下有期徒刑
、拘役或一千元以下罰金，致重傷者，處三年以下有期徒刑、拘
役或二千元以下罰金。
